臺灣橋頭地方法院刑事判決　
111年度易字第120號
公  訴  人  臺灣橋頭地方檢察署檢察官
被      告  章德晟
上列被告因恐嚇等案件，經檢察官提起公訴（110年度偵字第166
97號），本院判決如下：
    主  文
章德晟犯公然侮辱罪，處罰金新臺幣參仟元，如易服勞役，以新
臺幣壹仟元折算壹日。
其餘被訴部分無罪。
    犯罪事實
一、緣章德晟於民國110年9月30日上午某時分許，在本院4樓第5
    調解室調解，因與周○○就傷害案件之賠償事宜未能取得共識
    ，竟基於公然侮辱犯意，對周○○、邱○○2人辱罵「幹你娘」
    ，使該調解室內之特定多數人得以共見共聞，足以貶損其名
    譽、人格及社會評價。
二、案經周○○、邱○○訴由臺灣橋頭地方檢察署檢察官偵查起訴。
    理  由
甲、有罪部分
壹、程序部分
　　按被告以外之人於審判外之言詞或書面陳述，除法律有規定
    者外，不得作為證據；被告以外之人於審判外之陳述，雖不
    符前4條之規定，而經當事人於審判程序同意作為證據，法
    院審酌該言詞陳述或書面陳述作成時之情況，認為適當者，
    亦得為證據，刑事訴訟法第159條第1項、第159條之5第1項
    分別定有明文。本件所引用之被告章德晟以外之人於審判外
    之陳述，當事人於本院審判程序時均同意有證據能力（易字
    卷第37頁），本院審酌前開證據作成或取得時之狀況，並無
    違法或不當情事，復經本院於審判期日依法進行調查、辯論
    ，應均具證據能力，合先敘明。
貳、實體部分
一、認定事實所憑之證據及理由
　　㈠訊據被告對於上揭犯罪事實坦承不諱（易字卷第38頁），
      核與證人即告訴人周○○、邱○○、證人張○○於偵查中具結證
      述相符（他卷第21至25頁），並有本院110年度簡字第127
      4號傷害案件移付調解簡要紀錄（審易卷第28頁）可佐，
      足認被告任意性自白與事實相符，堪信為真實。
　　㈡綜上，本件事證明確，被告上揭犯行，洵堪認定，應依法
      論科。
二、論罪科刑
　　㈠按「侮辱」係以粗鄙之言語、舉動、文字、圖畫侮謾辱罵
      或為其他輕蔑、貶損他人人格或社會地位之評價。而「幹
      你娘」一詞在社會通念及口語意義上，係對他人人格泛稱
      之貶損辱詞，或係對他人道德負面評價，足以令人感到難
      堪、不快，屬污蔑他人人格之用語，若旁人聽聞亦能體認
      陳述人係以該言語作人身之攻擊。本件被告以「幹你娘」
      辱罵告訴人2人，足使其等感覺人格遭受攻擊，而貶損其
      名譽、尊嚴之評價，係為侮辱告訴人2人之言詞無疑。又
      刑法上公然侮辱罪之「公然」，祇以不特定人或特定多數
      人得以共見共聞之狀況為已足，自不以實際上果已共見共
      聞為必要，但必在事實上有與不特定人或多數人得以共見
      或共聞之狀況方足認為達於公然之程度（最高法院108年
      度台上字第3875號判決意旨參照）。則被告於辱罵告訴人
      2人之地點係在本院調解室，且案發當時告訴人2人、證人
      張○○均在場，是被告於該處出言辱罵告訴人2人「幹你娘
      」，自已達「公然」之程度。
　　㈡是核被告所為，係犯刑法第309條第1項之公然侮辱罪。被
      告以一行為同時辱罵告訴人2人，致貶損其等之名譽、人
      格及社會評價，為同種想像競合犯，應依刑法第55條前段
      規定，從一重論以一個公然侮辱罪。
　　㈢爰審酌被告僅於調解中與告訴人2人無共識，即在特定多數
      人得共見共聞之調解室辱罵告訴人，而損害告訴人2人之
      名譽，欠缺尊重他人人格法益之觀念，所為實有不該；酌
      以被告坦承犯行，惟未與告訴人2人達成和解或進行賠償
      之犯後態度；兼衡本案被告係於調解過程中，被告與告訴
      人2人方均有你來我往情緒激動下所為，有本院110年度簡
      字第1274號傷害案移付調解簡要紀錄可佐（審易卷第28頁
      ）；及考量被告於本案前曾因傷害罪經法院論罪科刑之素
      行，有臺灣高等法院被告前案紀錄表在卷可憑（易字卷第
      43頁）；暨其自陳目前待業，無收入，由家人提供生活費
      用，經濟勉持，患有焦慮症（易字卷第39頁）等一切情狀
      ，量處如主文所示之刑，並諭知易服勞役之折算標準。
乙、無罪部分
壹、公訴意旨另以：被告另基於恐嚇危害安全之犯意，於前揭時
    地，向告訴人周○○、邱○○、被害人張○○恫稱：「等一下外面
    遇到試試看」等語，以此加害生命、身體之事，使告訴人2
    人及被害人心生恐懼，致生危害於安全。因認被告此部分亦
    涉犯刑法第305條恐嚇危害安全罪等語。
貳、按犯罪事實應依證據認定之，無證據不得認定犯罪事實；不
    能證明被告犯罪者，應諭知無罪之判決，刑事訴訟法第154
    條第2項及第301條第1項分別定有明文。所謂證據，係指足
    以認定被告確有犯罪行為之積極證據而言，該項證據自須適
    合於被告犯罪事實之認定，始得採為斷罪資料。苟積極證據
    不足為不利於被告事實之認定時，即應為有利於被告之認定
    ，更不必有何有利之證據（最高法院29年上字第3105號及30
    年上字第816號判決意旨參照）。又被害人或告訴人與一般
    證人不同，其與被告常處於相反之立場，其陳述之目的，在
    使被告受刑事訴追處罰，證明力自較一般無利害關係之證人
    陳述薄弱。故被害人或告訴人縱立於證人地位而為指證及陳
    述，亦不得作為有罪判決之唯一依據，仍應調查其他證據以
    察其是否與事實相符，亦即仍須有補強證據以擔保其指證、
    陳述之真實性，而為通常一般人不致有所懷疑者，始得採為
    論罪科刑之依據（最高法院108年度台上字第2125號判決意
    旨參照）。
參、另刑法第305條所謂之恐嚇，係以加害生命、身體、自由、
    名譽等事通知他人，使其發生畏怖心理，所表示者須在客觀
    上一般人認為足以構成威脅，以致被恐嚇者之生活狀態陷於
    危險不安之境，始屬相當；又是否構成應審酌個案主客觀全
    盤情形為斷，不得僅憑被害人是否心生畏怖，即據以認定其
    是否構成該罪行。
肆、檢察官認被告於前揭時地基於恐嚇危害安全之犯意，對告訴
    人2人、被害人實施恐嚇犯行，無非係以證人即告訴人周○○
    、邱○○、被害人張○○於偵查中之具結證述為其主要論據。訊
    據被告固坦承有於前揭時、地與告訴人2人、被害人進行調
    解，惟堅決否認有何恐嚇危害安全之犯行，辯稱：我並沒有
    說「等一下外面遇到試試看」這句話等語（易字卷第34頁）
    。
伍、經查：
一、告訴人周○○於偵查中具結證稱：當時被告先罵三字經，然後
    說等一下外面就知道等語（他卷第22頁）。告訴人邱○○於偵
    查中具結證稱：現場很混亂，被告到後來就迸出一句「等一
    下到外面試看看」等語（他卷第24頁）。被害人張○○於偵查
    中具結證稱：當時被告當著調解委員的面，同時對我、周○○
    、邱○○說「等一下外面遇到試試看」等語（他卷第5頁）。
    則3位證人所指述關於被告所述言語內容，雖略有不同，但
    大致上均有「等一下在外面試試看」之意。惟上揭告訴人2
    人與被害人均係立於指述被告之立場，其等證詞之證明力均
    較為薄弱，仍須有補強證據，亦不能逕為相互補強而謂其3
    人所述相合部分即為真。
二、依本件案發時間、地點係在進行調解程序（原告為周○○、邱
    ○○，被告為章德晟），調解氣氛不理想，忽然被害人張○○於
    未經同意下，由告訴人邱○○自行帶入調解室，過程中被害人
    張○○有咄咄逼人，並對被告與被告之父大聲咆嘯、無意聽被
    告及被告之父之意見等情，有本院110年度簡字第1274號傷
    害案移付調解簡要紀錄可佐（審易卷第28頁），則依案發現
    場當時有因被害人張○○介入而益加混亂之情形，更難認告訴
    人與被害人等之證詞有足夠之證明力。本院尚難僅憑其等指
    述，遽論被告確有對其等說「等一下外面遇到試試看」等語
    。
三、再者，縱使被告確曾向告訴人2人、被害人稱「等一下外面
    遇到試試看」等語，惟觀諸該話語本身，並未有何具體之惡
    害通知或加害內容，亦即未提及告訴人將受有何種生命、身
    體、自由、名譽、財產等權利遭侵害之惡害通知，衡諸常情
    ，該等話語應僅係一般人心有未甘時，所為情緒發洩性之反
    應，是尚難認定被告確有具體通知欲加害告訴人2人、被害
    人生命、身體之客觀行為及主觀犯意，自與刑法第305條恐
    嚇危害安全罪之要件未符，併此敘明。
陸、綜上所述，起訴書所載關於被告有恐嚇危害安全罪部分尚難
    認構成犯罪，檢察官就被告被訴之犯罪事實，所提出之證據
    尚不足為其有罪之積極證明，亦未達有罪之確信，即難逕對
    被告為不利之認定。是揆諸前揭法條及判決意旨，自應為被
    告無罪判決之諭知。
據上論斷，應依刑事訴訟法第299條第1項前段、第301條第1項，
判決如主文。
本案經檢察官賴帝安提起公訴，檢察官陳登燦到庭執行職務。
中　　華　　民　　國　　111 　年　　7 　　月　　13　　日
                  刑事第一庭    法　官  林筠　　　　　　
以上正本證明與原本無異。
如不服本判決應於收受判決後20日內向本院提出上訴書狀，並應
敘述具體理由。其未敘述上訴理由者，應於上訴期間屆滿後20日
內向本院補提理由書（均須按他造當事人之人數附繕本）「切勿
逕送上級法院」。
中　　華　　民　　國　　111 　年　　7 　　月　　15　　日
                                書記官  邱上一
附錄論罪科刑法條：
中華民國刑法第309條
公然侮辱人者，處拘役或九千元以下罰金。
以強暴犯前項之罪者，處一年以下有期徒刑、拘役或一萬五千元
以下罰金。